【裁判字號】    97,交聲,55
【裁判日期】    970221
【裁判案由】    聲明異議
【裁判全文】
臺灣臺中地方法院交通事件裁定          97年度交聲字第55號
原處分機關  交通部公路總局臺中區監理所（臺中市監理站）
異  議  人
即受處分人  甲○○
上列異議人即受處分人因違反道路交通管理處罰條例案件，對於
交通部公路總局臺中區監理所（臺中市監理站）96年12月25日所
為之處分（裁監稽違字第裁61－HC0000000號裁決書）聲明異議
，本院裁定如下：
    主  文
原處分撤銷。
甲○○不罰。
    理  由
一、原處分機關意旨略以：聲明異議人即受處分人甲○○（下稱
    受處分人）於民國96年12月3日18時40分許（處分書及舉發
    通知單均誤載為19時40分），騎乘其所有MV8-186之重型機
    車，在臺中縣龍井鄉○○路與遊園南路口處，因「紅燈右轉
    （南轉東）」之違規，經臺中縣警察局烏日分局黎份派出所
    員警依違反道路交通管理處罰條例第53條第2項規定舉發，
    受處分人提出申訴，原處分機關遂於96年12月25日以裁監稽
    違字第裁61-HC0000000號裁決書，裁處受處分人違反道路交
    通管理處罰條例第54條第2項之規定，裁處罰鍰新臺幣（下
    同）六百元，並依同法第63條計違規點數3點，於法並無不
    合等語。
二、聲明異議意旨則以：受處分人於96年12月3日騎乘機車行經
    臺中縣龍井鄉○○○路與中港路的十字路口，自遊園南路右
    轉中港路之當下，遊園南路上之號誌是由紅燈已經轉為綠燈
    ，所以受處分人沒有停車而直接右轉。受處分人右轉的當時
    ，警員並未攔停或取締，是受處分人右轉騎了1、200公尺之
    後才從後照鏡看到員警從後方追趕過來。因受處分人並無違
    規，爰聲明異議等語。
三、按法院受理交通事件，準用刑事訴訟法之規定，道路交通管
    理處罰條例第89條前段定有明文；復按認定犯罪事實所憑之
    證據，雖不以直接證據為限，間接證據亦包括在內；然而無
    論直接或間接證據，其為訴訟上之證明，須於通常一般之人
    均不致有所懷疑，而得確信其為真實之程度者，始得據為有
    罪之認定，倘其證明尚未達到此一程度，而有合理之懷疑存
    在以致事實審法院無從取得有罪之確信時，即應由法院為諭
    知被告無罪之判決，最高法院著有76年臺上字第4986號判例
    意旨可資參照。換言之，刑事訴訟法上法院認定事實之最重
    要原則「認定被告有罪，就該有罪事實不能有任何之合理懷
    疑存在」，於法院審理行為人違反道路交通管理處罰條例案
    件時，自當有其適用。易言之，法院於審理行為人違反道路
    交通管理處罰條例案件，當踐行完畢調查證據之程序後，為
    事實之認定時，如就原處分機關所認定之行為人違規之事實
    仍有合理之訴訟上懷疑，而無法百分之百確信行為人確有該
    當於道路交通管理處罰條例各該處罰條文之構成要件事實時
    ，即應依訴訟上之待證事實「倘有懷疑，則從被告之利益作
    解釋」之證據法則，作對受處分人有利之認定。
四、原處分意旨認受處分人有上開違規情節，固有舉發違反道路
    交通管理事件通知單及裁決書各一紙在卷可參。然查:
  (一)依證人即員警蕭寒冰於97年1月22日到本院具結證稱：受處
    分人紅燈右轉之當下，伊是站在台中港路及遊園南路路口的
    東南角處，眼觀受處分人從遊園南路由南往北到中港路紅燈
    右轉往台中市方向行駛（見本院卷第16頁），亦即證人是朝
    西南方看，當下證人並未同時看到遊園南路行向之號誌（見
    本院卷第23頁）。又證人是因遊園南路上已經停了三、四部
    車子，且因看到中港路的車子在行進，故認受處分人自遊園
    南路右轉中港路之當下，遊園南路行向之號誌為紅燈（見本
    院卷第23頁）。另證人並自承受處分人違規紅燈右轉之當下
    ，伊有頓了猶豫了一下，並未即刻趨前攔截，亦未立刻吹哨
    取締，而當時伊是在執交通勤務，身上有攜帶哨子，受處分
    人騎車右轉之當下車速大約時速10公里左右，距離其所站位
    置大約有5至10公尺等語（見本院卷第21頁）。
  (二)按受處分人右轉之車速既僅時速10公里，且距執行交通勤務
    之員警亦僅5至10公尺，則如受處分人有明確之紅燈右轉之
    違規情事，則執勤員警自應即刻吹哨取締，應無反而猶豫停
    頓之理。另參之證人證稱伊並未實際看到遊園南路行向之號
    誌，而係以遊園南路上已經停了三、四部車子，且因看到中
    港路的車子在行進，故認受處分人自遊園南路右轉中港路之
    當下，遊園南路行向之號誌為紅燈等語，則受處分人辯稱之
    其轉彎當下號誌正好由紅燈轉綠燈，亦不無可能。
五、綜上所述，本件尚存在合理之懷疑，以致本院尚無從確信受
    處分人確有裁決書所指之紅燈右轉之違規行為，揆諸前揭說
    明，本諸罪疑唯輕原則，自應為對受處分人有利之認定，原
    處分機關未予詳查，遽對受處分人為前開裁罰，即難認為允
    當。本件受處分人之異議為有理由，自應由本院將原處分予
    以撤銷，並另為不罰之諭知，以資適法。
據上論斷，應依道路交通管理處罰條例第87條第2項，道路交通
案件處理辦法第20條，裁定如主文。
中    華    民    國    97    年     2    月    21    日
                    交通法庭  法  官   戴嘉慧
上正本證明與原本無異。
如不服本裁定，應於送達後5日內向本院提出抗告狀。（應附繕
本）
                              書記官   劉晴芬
中    華    民    國    97    年    2    月    21    日


司法院資訊處製作；財團法人民間司法改革基金會備份。
